【裁判字號】    92,交聲,72
【裁判日期】    920328
【裁判案由】    聲明異議
【裁判全文】
臺灣臺南地方法院交通事件裁定                      九十二年度交聲字第七二號
    移
    受處分人
    即異議人  甲○○
右列受處分人因違反道路交通管理處罰條例案件，對於交通部公路總局嘉義區監理所
台南監理站九十二年一月二十二日所為之裁決處分（處分案號：南監五字第裁七四—
Ｍ00000000號）聲明異議，本院裁定如左：
    主  文
原處分關於「行車執照未隨車攜帶」部分撤銷。
甲○○不罰。
    理  由
一、原處分意旨略以：受處分人即異議人甲○○於民國九十一年二月二十三日上午十
    一點零六分左右，駕駛車牌號碼ＶＢＰ—九六九號輕型機車，行經設有燈光號誌
    管制之台南縣永康市○○路與華興街之交岔路口時，因有闖紅燈之違規行為，而
    為執勤之台南縣交通隊警員攔查，該執勤警員同時並發現異議人並有未隨身攜帶
    駕駛執照及未隨車攜帶行車執照等情事，乃當場開單舉發異議人有闖紅燈、未帶
    駕照及未帶行照等違規行為（闖紅燈及未隨身攜帶駕駛執照部分，未據異議人聲
    明異議）。之後移送機關即交通部公路總局嘉義區監理所台南監理站，經查證後
    認異議人違規事實明確，乃依道路交通管理處罰條例第十四條第二款、第二十五
    條第三款、第五十三條及第六十三條第一項第三款等規定，裁處異議人罰鍰共計
    新臺幣二千四百元（行車執照未隨車攜帶部分，處罰鍰新臺幣三百元），並記違
    規點數三點等語。
二、聲明異議意旨則略以：受處分人即異議人甲○○並不爭執有於前述時、地，駕駛
    上開輕型機車行經設有燈光號誌管制之交岔路口闖紅燈，且有未隨身攜帶駕駛執
    照及未隨車攜帶行車執照等違規事實，然因前述輕型機車之車主，係朱麗麗而非
    異議人，所以應該處罰朱麗麗而不是異議人，是異議人不服本件裁決有關「行車
    執照未隨車攜帶」部分之裁處內容，乃提起本件異議等語。
三、經查：
    （一）受處分人即異議人甲○○並不爭執於九十一年二月二十三日上午十一點零
          六分左右，駕駛車牌號碼ＶＢＰ—九六九號輕型機車，行經設有燈光號誌
          管制之台南縣永康市○○路與華興街之交岔路口時，有闖紅燈之違規行為
          ，同時並有未隨身攜帶駕駛執照及未隨車攜帶行車執照等違規事實，且有
          台南縣警察局南縣警交字第Ｍ00000000號舉發違反道路交通管理
          事件通知單一份在卷足參，是異議人於前述時、地，有駕車行經設有燈光
          號誌管制之交岔路口闖紅燈，以及未隨身攜帶駕駛執照與未隨車攜帶行車
          執照等違規事實，應可認定。
    （二）然按，汽車行駛有行車執照未隨車攜帶者，處汽車所有人新臺幣三百元以
          上六百元以下罰鍰，道路交通管理處罰條例第十四條第二款定有明文，可
          知未隨車攜帶行車執照之違規行為，原則上係處罰車輛所有人而非車輛駕
          駛人。又查，前述車牌號碼ＶＢＰ—九六九號輕型機車之車主係朱麗麗，
          除據上開舉發通知單記載明確外，並有車號查詢輕型機車車籍列印表一紙
          在卷足憑，顯見右述輕型機車之車輛所有人，應係朱麗麗而非異議人朱麗
          琴。據此並參照前述道路交通管理處罰條例第十四條第二款之處罰規定，
          可知本件未隨車攜帶行車執照部分之違規行為，應係處罰汽車所有人，而
          非駕駛人，故原處分機關即交通部公路總局嘉義區監理所台南監理站，就
          此部分之違規事實，同時直接處罰實際駕駛人即本件異議人，經核於法尚
          有未合。況本件亦無明確之事證，足以確切證明此部分違規行為，關於汽
          車所有人之處罰，係有應歸責於車輛駕駛人之事由，故原處分機關就此部
          分之違規事實，經核亦難逕以道路交通管理處罰條例第八十五條第二項之
          相關規定，直接處罰異議人。
四、綜上所述，受處分人即異議人甲○○於前述時、地，有駕車行經設有燈光號誌管
    制之交岔路口闖紅燈，以及未隨身攜帶駕駛執照與未隨車攜帶行車執照等違規事
    實雖可認定，然就未隨車攜帶行車執照部分，應受處罰者係車輛所有人朱麗麗而
    非本件異議人，故原處分機關即交通部公路總局嘉義區監理所台南監理站，就此
    部分之違規事實直接處罰異議人，經核容有違法之嫌，是異議人指摘原裁決該部
    分之處罰不當，尚非無由。基此，此部分違規事實既經異議人聲明異議（闖紅燈
    及未隨身攜帶駕駛執照部分，未據異議人聲明異議），故本院即應裁定將原處分
    關於「行車執照未隨車攜帶」之部分撤銷，而另為異議人不罰之諭知，以資適法
    。
五、至受處分人即異議人甲○○雖另指稱：本件執勤警員舉發時，其曾出示健保卡，
    但警員開單後並未返還，導致其看病受有損失云云，然此與本交通違規事件之舉
    發程序及裁處內容等，經核尚無任何關係，是本院依法並無加以調查審酌之必要
    ，附此敘明。
六、據上論斷，應依道路交通案件處理辦法第二十條前段，裁定如主文。
中      華      民      國      九十二      年     三     月    二十八  日
  臺灣臺南地方法院交通法庭
                                  法  官    陳  志  成
右正本證明與原本無異
如不服本裁定應於送達後五日內向本院提出抗告狀
                                  書記官    彭  建  山
中      華      民      國      九十二      年     三     月    二十八  日


司法院資訊處製作；財團法人民間司法改革基金會備份。
